【裁判字號】    96,聲,3988
【裁判日期】    970327
【裁判案由】    返還提存物
【裁判全文】
臺灣臺北地方法院民事裁定              96年度聲字第3988號
聲  請  人  甲○○
相  對  人  乙○○
上列當事人間請求返還提存物事件，本院裁定如下：
    主    文
聲請駁回。
    理    由
一、按有下列各款情形之一者，法院應依供擔保人之聲請，以裁
    定命返還其提存物或保證書：(一)應供擔保之原因消滅者；(二)
    供擔保人證明受擔保利益人同意返還者；(三)訴訟終結後，供
    擔保人證明已定二十日以上之期間，催告受擔保利益人行使
    權利而未行使，或法院依供擔保人之聲請，通知受擔保利益
    人於一定期間內行使權利並向法院為行使權利之證明而未證
    明者；第一百零二條第一項、第二項及第一百零三條至前條
    之規定，於其他依法令供訴訟上之擔保者準用之，民事訴訟
    法第一百零四條第一項、第一百零六條前段定有明文。又因
    釋明假扣押之原因而供之擔保，係擔保債務人因假扣押所應
    受之損害，故必待無損害發生，或債權人本案勝訴確定，或
    就所生之損害已經賠償時，始得謂供擔保之原因消滅，最高
    法院五十三年台抗字第二七九號著有判例可資參照。
二、本件聲請人與相對人間請求土地所有權移轉登記事件，聲請
    人前遵本院民國九十五年度裁全字第四二九０號民事裁定為
    擔保免為假扣押，曾提供新臺幣（下同）六十萬元為擔保物
    ，並以本院民國九十五年度存字第二一七五號提存事件提存
    在案，對聲請人之財產在六十萬元之範圍內免為假扣押。
三、茲聲請人主張，該事件因供擔保原因消滅，依首開規定，聲
    請發還擔保金，並提出本院九十五年度裁全字第四二九０號
    假扣押、九十六年度全聲字第九九六號限期起訴民事裁定、
    九十五年度訴字第四五二七號民事判決暨確定證明書、九十
    五年度存字第二一七五號提存書為證。
四、經本院職權調取本院九十五年度裁全字第四二九０號、執全
    字第一四五三號、存字第二一七五號、訴字第四五二七號、
    訴字第八六七三號卷宗審認結果：
（一）相對人係於九十五年四月四日以兩造間就坐落臺北縣新店
      市○○段第四二八地號、面積六九‧五平方公尺、權利範
      圍全部之土地訂立總價款一百一十萬元之買賣契約，並已
      支付價款二十萬元，但聲請人迄未依約履行所有權移轉登
      記義務，爰聲請供擔保就聲請人之財產在六十萬元範圍內
      為假扣押，經本院於九十五年四月六日以九十五年度裁全
      字第四二九０號裁定准許，並諭知聲請人得供六十萬元為
      擔保，免為假扣押，聲請人乃提供六十萬元以本院九十五
      年度存字第二一七五號提存事件提存在案，免為假扣押執
      行。
（二）而相對人除本於兩造間土地買賣契約提起本院九十五年度
      訴字第四五二七號請求土地所有權移轉登記事件，請求聲
      請人將坐落臺北縣新店市○○段第四二八地號、面積六九
      ‧五平方公尺、權利範圍全部之土地所有權移轉登記予相
      對人外，並於九十五年七月三十一日復本於兩造間土地買
      賣契約提起本院九十五年度訴字第八六七三號請求塗銷所
      有權移轉登記等事件，先位聲明請求黃正勝將坐落臺北縣
      新店市○○段第四二八地號、面積六九‧五平方公尺、權
      利範圍全部之土地，於九十五年五月三日以買賣為原因（
      收件字號九五年新登字第０七六四七０號）所為之所有權
      移轉登記塗銷，備位聲明請求聲請人給付相對人一百四十
      一萬八千二百九十二元，及自九十六年三月十七日起至清
      償日止，按週年利率百分之五計算之利息。其中兩造間本
      院九十五年度訴字第四五二七號請求土地所有權移轉登記
      事件固經本院判決相對人敗訴確定，然本院九十五年度訴
      字第八六七三號請求塗銷所有權移轉登記等事件，業經本
      院於九十七年二月二十五日判決聲請人應給付相對人九十
      四萬九千三百九十八元債務不履行損害賠償，及自九十六
      年三月十七日起至清償日止，按週年利率百分之五計算之
      利息。
五、從而，聲請人並未證明相對人已無損害發生、其本案勝訴確
    定，或就相對人所生之損害已經賠償，自難認供本件擔保原
    因消滅。此外，本件受擔保利益人即相對人並未同意返還擔
    保物，兩造間訴訟亦未終結，聲請人聲請返還擔保物，於法
    自有未和，不應准許。
中    華    民    國    97    年    3     月    27    日
                    民事第一庭  法  官  洪文慧
以上正本係照原本作成。
如對本裁定抗告須於裁定送達後十日內向本院提出抗告狀，並繳
納抗告費新臺幣一千元。
中    華    民    國    97    年    3     月    27    日
                                書記官  林芝儀


司法院資訊處製作；財團法人民間司法改革基金會備份。
